臺灣桃園地方法院刑事裁定　　　　　　　 96年度聲更字第1號
聲　請　人　台灣桃園地方法院檢察署檢察官
被　　　告　甲○○
　　　　　　　　　　　5弄17.
　　　　　　　　　　（現在台灣台北監獄執行中）
具　保　人　乙○○
　　　　　　　　　　　5弄17.
上列被告因強盜殺人案件，經檢察官聲請沒入保證金（95年執聲
沒字第3714號），前經本院於民國95年11月15日以95年度聲字第
3714號裁定，嗣經台灣高等法院於95年12月21日以95年度抗字第
1058號撤銷原裁定發回更審，本院裁定如下：
    主    文
乙○○繳納之保證金新臺幣伍萬元沒入之。
    理    由
一、被告甲○○因強盜殺人案件，經臺灣桃園地方法院檢察署檢
    察官指定保證金新臺幣（下同）50,000元，由具保人乙○○
    繳納後，准予交保候傳。聲請人以被告逃匿未到案，且具保
    人經傳訊亦拒不帶同受刑人到署，聲請將具保人繳納之保證
    金50,000元沒入。
二、按刑事訴訟法第一一八條第一項規定：具保停止羈押之被告
    逃匿者，得沒入具保人繳納之保證金額，法條僅係規定「被
    告逃匿」，即得沒入具保人之保證金，並無限制被告於法院
    裁定前業已到案，即不得裁定沒入。且法律係課以具保人應
    促使被告按期到案執行，倘若被告已有逃匿事實，具保人顯
    有未盡具保之責任，此時即已符合沒入保證金之要件（構成
    要件合致），應有上開法條所定得沒入保證金之事由，要無
    以嗣後法院裁定時點被告有無遭警緝獲之不確定因素，據以
    認定被告是否構成逃匿。是本件裁定時雖被告甲○○業已入
    監執行，自不影響本院對於沒入保證金要件（即被告於檢察
    官聲請沒入保證金時有無逃匿之事實）之認定，合先敘明。
三、是本案所應審究者當係被告甲○○於檢察官傳喚到案執行之
    際，有無逃匿之事實。經查：
  (一)被告甲○○因強盜殺人案，經台灣高等法院以95年度重上更
    四字第7 號判處有期徒刑13年，嗣經上訴最高法院於95年5
    月11日以95年度台上字第2591號駁回上訴確定；又被告甲○
    ○因上開案件於91年10月12日經裁定羈押於台灣桃園看守所
    ，嗣於91年12月12日因具保人乙○○出具新台幣（下同）50
    ,000 元 後，經法院准許具保停止羈押出所等情，有臺灣桃
    園地方法院保證金收據影本、臺灣高等法院被告前案紀錄表
    在卷可稽明確。
  (二)又台灣桃園地方法院檢察署為執行上開有期徒刑，乃先後發
    執行傳票傳喚被告於95年7 月31日、95年8 月29日到案執行
    ，並一併通知具保人，該等執行傳票均先後於95年7 月24日
    、95年8 月11日寄存送達於被告周訓宏、具保人乙○○之共
    同住所「台北縣中和市○○街232 巷15弄17號5 樓」，而被
    告甲○○、具保人乙○○亦確有收受上開二次執行傳票等事
    實，業據具保人乙○○於本院訊問時陳述在卷，且被告甲○
    ○於95年8 月25日具狀向台灣桃園地方法院檢察署請求執行
    延期時，亦表明有收受95年8 月29日之執行傳票無訛，且有
    法務部戶役政連結作業系統戶籍資料1 紙、臺灣桃園地方法
    院檢察署送達證書四紙附卷可稽。是雖台灣桃園地方法院檢
    察署送達被告甲○○應於95年7 月31日到案執行之傳票因寄
    存送達生效時間係於其應到案日期之後而屬送達無效，然已
    足認被告甲○○、具保人乙○○於95年7 月間均確已知悉被
    告甲○○應到案執行一情。
  (三)被告甲○○經上開傳喚卻未到案，具保人乙○○經通知亦未
    促被告甲○○到案，台灣桃園地方法院檢察署囑託台灣板橋
    地方法院檢察署核發拘票拘提被告甲○○，員警於95年9 月
    29日至上址拘提被告未獲，嗣經發佈通緝，被告甲○○始於
    95年8 月11日經員警通知自行到案等情，有台灣板橋地方法
    院檢察署檢察官拘票、拘提報告書、被告甲○○緝獲到案之
    調查筆錄各一份在卷可憑。
  (四)是被告甲○○、具保人乙○○於95年7 月間均已明確知悉被
    告甲○○應到案執行，被告甲○○卻未到案，具保人乙○○
    亦未促被告甲○○到案，復經員警至上址執行拘提未獲，迄
    至發佈通緝後，被告甲○○始於95年8 月11日自行到案，依
    上開客觀事證，當已足認被告甲○○於此期間有逃匿之事實
    。
  (五)至具保人乙○○雖陳稱：該期間被告甲○○均與具保人乙○
    ○等家人居住於上址，但因腸胃問題不適，需要療養一段時
    間，收到執行傳票有向地檢署請假，只是沒有收到答覆，所
    以不知道同不同意，亦不知道被告甲○○遭到通緝，知道後
    是被告甲○○自行投案，是被告甲○○沒有逃匿之故意，不
    應沒入其保證金云云。惟查，經本院就被告甲○○病情一事
    函詢被告甲○○所稱唯一就診之雙怡診所，該診所函覆略稱
    ：被告甲○○於95年間曾於95年1 月4 日因感冒、於95年7
    月25日因下腹肚子痛、於95年8 月21日因下腹肚子痛腹瀉，
    至診所看診共三次，並無辦理住院等語；而觀諸被告甲○○
    上開病情僅係腹痛、腹瀉，況於95年8 月21日就診後並未回
    診、亦未曾住院，又經本院質以具保人乙○○何以員警於95
    年9 月29日執行拘提被告甲○○未獲，具保人乙○○陳稱被
    告甲○○當時並無行動不方便，所以不會一整天待在家等語
    ；是在在足認被告甲○○之病情非重，並無所謂因病不能到
    案執行之情，是被告甲○○顯係無正當理由任意不到案執行
    甚明。至被告甲○○經通緝後，於95年11月8 日雖係自行到
    案，然此乃上開任意不到按執行之逃匿舉止後之情事，係被
    告甲○○經事後思量抑或迫於已遭通緝而不得不到案之無奈
    ，亦不得而知，自不得以此事後之舉遽以推論被告甲○○先
    前並無逃匿之意。末者，被告甲○○雖於95年8 月25日具狀
    向台灣桃園地方法院檢察署請求延期執行，然未曾經檢察官
    同意，被告甲○○見此仍未按時到案，僅益見被告甲○○逃
    匿之意，無從為被告甲○○、具保人乙○○任何有利之認定
    ，即被告甲○○、具保人乙○○上開事由均不足推翻客觀上
    被告甲○○有逃匿行為之事證。
  (六)從而，本院審核後認被告甲○○於上開時期，確有逃匿之事
    實，聲請人之聲請應為正當，爰依法裁定沒入具保人乙○○
    所繳納之保證金50,000 元。
三、依刑事訴訟法第118 條第1 項、第121 條第1 項，裁定如主
    文。
中　　華　　民　　國　　96　　年　　7 　　月　　12　　日
                       臺灣桃園地方法院刑事第十二庭
                                法　官　陳雪玉
以上正本證明與原本無異。
如不服本裁定，應於裁定送達後5 日內向本院提出抗告狀。
　　　　　　　　　　　　　　　  書記官　戴育萍
中　　華　　民　　國　　96　　年　　7 　　月　　16　　日
